【裁判字號】    97,裁,5016
【裁判日期】    971113
【裁判案由】    原住民保留地
【裁判全文】
最  高  行  政  法  院  裁  定
                                      97年度裁字第5016號
上  訴  人  甲○○
被 上訴 人  臺東縣大武鄉公所
代  表  人  乙○○
上列當事人間原住民保留地事件，上訴人對於中華民國97年7月
14日高雄高等行政法院97年度訴字第381號判決，提起上訴，本
院裁定如下：
    主  文
上訴駁回。
上訴審訴訟費用由上訴人負擔。
    理  由
一、按對於高等行政法院判決之上訴，非以其違背法令為理由，
    不得為之，行政訴訟法第242條定有明文。依同法第243條第
    1項規定，判決不適用法規或適用不當者，為違背法令；而
    判決有同條第2項所列各款情形之一者，為當然違背法令。
    又提起上訴，應以上訴狀表明上訴理由，並應添具關於上訴
    理由之必要證據，復為同法第244條第1項第4款及第2項所明
    定。準此，當事人對於高等行政法院判決提起上訴，如以高
    等行政法院判決有行政訴訟法第243條第1項規定之不適用法
    規或適用不當為理由時，其上訴狀或理由書應有具體之指摘
    ，並揭示該法規之條項或其內容；若係成文法以外之法則，
    應揭示該法則之旨趣；倘為司法院解釋或本院之判例，則應
    揭示該判解之字號或其內容；如以高等行政法院判決有行政
    訴訟法第243條第2項所列各款情形為理由時，其上訴狀或理
    由書應揭示合於該條項各款之事實。上訴狀或理由書如未依
    此項方法表明，或其所表明者與上開法條規定不合時，即難
    認為已對高等行政法院判決之違背法令有具體之指摘，其上
    訴自難認為合法。
二、本件上訴人對於高雄高等行政法院97年度訴字第381號判決
    （下稱原判決）上訴，雖以：(一)依原住民保留地開發管理辦
    法第17條第1項及原住民保留地各種用地申請案授權事項及
    申請作業要點第3點、第5點規定可知，上開辦法及要點授與
    原住民土地地上權之規定，旨在輔導原住民取得該土地所有
    權，以保障其生計，惟為防免流弊，乃以原住民取得地上權
    後繼續自行經營或自用滿5年，為其取得所有權之條件，係
    屬附條件之法律行為。是於被上訴人核准上訴人就系爭土地
    設定地上權，並會同上訴人向該管機關為地上權之登記時，
    即有上開法律條件之合意。原判決稱上訴人於請求地上權登
    記，並經被上訴人核准時，並無附加任何條件等語，顯屬率
    斷，而有認定事實不依憑證據之違法。(二)兩造既經合意就系
    爭土地設定地上權，被上訴人自有依約交付該土地之義務，
    且上訴人可否完成取得地上權後繼續自行經營或自用滿5年
    ，以取得所有權之條件，尚需被上訴人為交付系爭土地之行
    為。詎於上開地上權存續之10年期間，被上訴人屢以上開地
    上權標的之土地上仍設有辦公處所等原因不一而足，堅拒將
    該土地交付予上訴人，雖迭經上訴人多次請求，亦均未獲置
    理，揆諸民法第101條第1項規定及最高法院86年台上字第22
    號及第2280號判決意旨，被上訴人自係以不正當消極行為阻
    礙上開自行經營或自用滿5年之條件成就，應視為條件業已
    成就，就上訴人之申請案件予以審查通過後陳報臺東縣府核
    定，原審竟以被上訴人未為交付，要難謂有何以不正當行為
    阻止其條件之成就為由，駁回上訴人在原審之訴，顯有判決
    不適用法規之違法等語為由。惟核其上訴狀所載內容，或係
    重述其在原審業經主張而為原判決摒棄不採之陳詞，或係就
    原審取捨證據、認定事實之職權行使事項，任加指摘違誤，
    或係就原審所為論斷或駁斥其主張之理由，泛言原判決不適
    用法規或適用不當，而未具體表明原判決究竟有如何合於不
    適用法規或適用不當、或有行政訴訟法第243條第2項所列各
    款之情形，尚難認為已對原判決之如何違背法令有具體之指
    摘。依首揭規定及說明，應認其上訴為不合法，應予駁回。
三、據上論結，本件上訴為不合法。依行政訴訟法第249條第1項
    前段、第104條、民事訴訟法第95條、第78條，裁定如主文
    。
中    華    民    國    97    年    11    月    13    日
                    最高行政法院第五庭
                        審判長法官  劉  鑫  楨
                              法官  王  德  麟
                              法官  黃  淑  玲
                              法官  吳  慧  娟
                              法官  曹  瑞  卿
以  上  正  本  證  明  與  原  本  無  異
中    華    民    國    97    年    11    月    13    日
                              書記官  張  雅  琴


司法院資訊處製作；財團法人民間司法改革基金會備份。
